臺灣桃園地方法院民事裁定　　　　　　 99年度監宣字第375號
聲　請　人　楊慶安
相　對　人　楊簡里
關　係　人　楊泳維
上列聲請人聲請監護宣告事件，本院裁定如下：
    主  文
宣告楊簡里（女，民國四年三月八日生、身分證統一編號：Ｚ000
000000號）為受監護宣告之人。
選定楊慶安（男，民國○○○年○月○日生、身分證統一編號：
Ｚ000000000號）為受監護宣告之人楊簡里之監護人。
指定楊泳維（男，民國○○年○○月○○○日生、身分證統一編
號：Ｚ000000000號）為會同開具財產清冊之人。
聲請費用由受監護宣告之人負擔。
    理  由
一、本件聲請意旨略以：兩造係母子關係，相對人自民國99年06
    月起因高血壓，雖送醫診治但不見起色，近日甚且已因精神
    障礙或其他心智缺陷，致不能為意思示或受意思表示，或不
    能辨識其意思表示之效果，爰依民法第14條第1 項、民事訴
    訟法第597條第1項之規定，聲請准予對相對人為監護宣告等
    語，並提出戶籍謄本、親屬系統表、親屬名冊、監護宣告同
    意書、相對人殘障手冊及身分證影本等件為證。
二、按「對於因精神障礙或其他心智缺陷，致不能為意思表示或
    受意思表示，或不能辨識其意思表示之效果者，法院得因本
    人、配偶、四親等內之親屬、最近一年有同居事實之其他親
    屬、檢察官、主管機關或社會福利機構之聲請，為監護之宣
    告。」，民法第14條第1 項定有明文。聲請人陳稱聲請本件
    目的係為辦理領取相對人之土地徵收補償費。經本院於鑑定
    機關即桃園縣中壢市迎旭診所鑑定醫師邱瑞祥前點呼相對人
    姓名三次，相對人（躺於病床上，插有鼻胃管）皆無反應。
    鑑定人邱瑞祥醫師對相對人心神及身體狀況鑑定後初步認為
    ：相對人已達心神喪失狀態等語，有本院100 年02月15日訊
    問筆錄附卷可稽。另參酌迎旭診所出具精神鑑定報告書略以
    ：楊員（即相對人）為一極重度失智症之個案，注意力渙散
    ，態度無法配合，表情淡漠，對叫喚及問話完全無反應，除
    偶而發出呻吟聲，無不適當行為，思考、知覺、判斷力、身
    體抱怨、病識感、定向感等完全無法接受評測，顯示其認知
    功能已嚴重受損，無處理個人事務之能力，目前因心智缺陷
    ，致不能為意思表示或受意思表示，已達心神喪失之程度等
    語，有該所100 年02月15日迎旭祥監宣字第100035號函檢附
    精神鑑定報告書在卷足按。本院審酌相對人因精神障礙已致
    不能為意思表示或受意思表示，是聲請人聲請對於相對人為
    監護之宣告，核無不合，應予准許。
三、次按「法院為監護之宣告時，應依職權就配偶、四親等內之
    親屬、最近一年有同居事實之其他親屬、主管機關、社會福
    利機構或其他適當之人選定一人或數人為監護人，並同時指
    定會同開具財產清冊之人。」，「法院為前項選定及指定前
    ，得命主管機關或社會福利機構進行訪視，提出調查報告及
    建議。監護之聲請人或利害關係人亦得提出相關資料或證據
    ，供法院斟酌。」，「法院選定監護人時，應依受監護宣告
    之人之最佳利益，優先考量受監護宣告之人之意見，審酌一
    切情狀，並注意下列事項：(一)受監護宣告之人之身心狀態與
    生活及財產狀況。(二)受監護宣告之人與其配偶、子女或其他
    共同生活之人間之情感狀況。(三)監護人之職業、經歷、意見
    及其與受監護宣告之人之利害關係。(四)法人為監護人時，其
    事業之種類與內容，法人及其代表人與受監護宣告之人之利
    害關係。」民法第1111條第1 項、第2項、第1111條之1分別
    定有明文。本院經囑請桃園縣社會工作師公會對兩造及關係
    人進行訪視，訪視報告略以：(1)、聲請人部分：聲請人表示
    自己過去從事傢俱業務工作20幾年，現已退休未上班，未有
    薪資收入；且子女沒有拿錢回家，自己靠年輕時的存款生活
    ，並領有老人年金每月3000元；又聲請人為相對人事務之主
    要處理者，並表示因大哥楊來福住台中，二哥生活經濟條件
    較不佳且較忙，故由自己擔任聲請人，兄弟姐妹均知悉並同
    意；期待藉由監護宣告幫相對人將印鑑證明申請下來，讓相
    對人繼承應得之補償金，以維護相對人權益。(2)、關係人部
    分：關係人為相對人之次子，為中低收入老人身分，領有每
    月6000元補助金；關係人表示自己有空時就會去看相對人，
    少的時候約每月1至2次，多的時候約每月5至6次，並表示因
    大哥楊來福住台中，弟弟楊慶安生活經濟條件佳且較有空處
    理相對人事務，弟弟楊慶安找自己擔任開具財產清冊之人，
    而自己亦願意擔任開具財產清冊之人。(3)、建議：據相對人
    目前之身心狀況顯示，相對人需長期臥床、無生活自理及表
    達能力，故需選定監護人以為代理人。本件之聲請人為相對
    人三子，會同開具財產清冊之人為相對人次子，經訪視確認
    聲請人與會同開具財產清冊之人擔任的意願。綜合評估相對
    人的受照顧狀況、聲請人與相對人之互動情形並無異狀等語
    ，此有該公會100年01月24桃姚字第100033 號函附桃園縣政
    府社會處社會工作及救助科監護宣告訪視報告在卷可參。本
    院參酌前揭訪視報告，並考量聲請人楊慶安為相對人之子，
    應可提供相對人良好之生活照顧與保護，是由聲請人擔任相
    對人之監護人，應屬符合受監護宣告之人之最佳利益，爰依
    前揭規定選定聲請人楊慶安為相對人之監護人；另關係人楊
    泳維亦為相對人之子，併依前揭規定指定其為會同開具財產
    清冊之人。又依民法第1113條準用同法第1099條之規定，於
    監護開始時，監護人對於受監護宣告人之財產，應會同楊泳
    維，於2個月內開具財產清冊並陳報法院，併此敘明。
四、爰依民事訴訟法第608條第1項，裁定如主文。
中    華    民    國    100    年    2    月    23    日
                  家事法庭 法  官  陳清怡
以上正本係照原本作成。
如不服本裁定關於選定監護人及指定會同開具財產清冊之人部分
，應於裁定送達後10日內向本院提出抗告狀，並繳納抗告費新臺
幣1千元，其餘關於監護宣告部分，不得抗告。
中    華    民    國    100    年    2    月    23    日
                           書記官  劉昆鑫